臺灣臺南地方法院臺南簡易庭民事判決
111年度南簡字第268號
原      告  郭宏源    現於法務部○○○○○○○附6031


被      告  中國信託商業銀行股份有限公司


法定代理人  利明献  
訴訟代理人  張明賢  
上列當事人間請求債務人異議之訴事件， 經本院於民國111年3
月30日言詞辯論終結，判決如下：
    主  文
原告之訴駁回。
訴訟費用新臺幣參仟伍佰參拾元由原告負擔。
    事實及理由
一、原告起訴主張：原告自民國90年8月間積欠被告信用卡款項(
    下稱系爭債權)未清償，被告持105年度司促字第13888號支
    付命令暨確定證明書(下稱系爭支付命令)為執行名義向本院
    聲請強制執行，並經本院以110年度司執字第100641號清償
    債務執行事件(下稱系爭執行事件)受理在案。惟被告於105
    年7月間取得系爭支付命令並確定後，遲至108年始對原告強
    制執行，顯未於6個月內聲請強制執行，依法自不發生時效
    中斷之效過，從而，系爭債權已罹於時效，原告自得拒絕給
    付，故此，提起本件訴訟等語。並聲明：被告對原告系爭執
    行事件之債權不存在，請求撤銷系爭執行命令。
二、被告則以：原告前向伊申請信用卡使用而未依約繳款積欠系
    爭債權，被告遂於105年7月聲請對原告核發系爭支付命令，
    經法院核發系爭支付命令後，已於105年8月17日確定。嗣被
    告於108年持之對原告為強制執行，因執行無果，遂於108年
    4月23日換發本院108年度司執字第30547號債權憑證(下稱系
    爭債權憑證)。後被告復於109年7月6日持上開債權憑證聲請
    強制執行，經鈞院以109年度司執字第62706號強制執行事件
    受理在案，亦執行無結果，嗣被告再於110年10月20日持前
    開債權憑證向鈞院聲請強制執行原告財產，經鈞院以110年
    度司執字第100641號強制執行事件受理在案(下稱系爭執行
    事件)，因其於110年11月25日受償新臺幣(下同)16,600元而
    執行終結，是系爭債權已因伊聲請核發支付命令確定而中斷
    並重新起算，顯未罹於時效，原告為時效抗辯均無理由；又
    系爭執行事件已執行終結，原告依法不得撤銷系爭執行事件
    之強制執行程序等語，資為抗辯。並聲明：原告之訴駁回。
三、得心證之理由：
(一)按執行名義成立後，如有消滅或妨礙債權人請求之事由發生
    ，債務人得於強制執行程序終結前，向執行法院對債權人提
    起異議之訴，強制執行法第14條第1項定有明文。次按債務
    人提起異議之訴，旨在排除債權人基於執行名義而為之執行
    ，故異議之訴應於執行程序開始後終結前提起之。若執行程
    序已告終結，或尚未開始，因執行程序已無從排除或無執行
    程序可資排除，均不得提起，此有最高法院89年度台上字第
    2544號判決意旨可資參照。準此，債務人異議之訴，若強制
    執行程序已經終結，執行程序已無從排除或撤銷之可能，先
    予說明。
(二)經查，本件原告於111年1月17日向本院提出本件債務人異議
    之訴，此有本院收狀戳章可憑(見本院卷一第13頁)。然系爭
    執行事件之強制執行程序業經本院於110年12月13日核發收
    取命令(下稱系爭收取命令)，訴外人法務部○○○○○○○已將原
    告之保管金13,410元、勞作金3,190元，合計16,600元給付
    予被告，而於110年12月14日執行程序終結等情，有系爭支
    付命令及確定證明書、系爭債權憑證、系爭收取命令及法務
    部○○○○○○○110年12月22日南監總字第11000063340號函等件
    可證(見本院卷二第83-93頁；系爭執行事件卷)，並經本院
    調閱上開強制執行卷宗查明屬實。揆諸首開說明，系爭強制
    執行程序既已終結，自無從本案判決予以撤銷，故此，則原
    告提起本件債務人異議之訴，請求撤銷系爭執行事件已經完
    成之強制執行程序，自無理由。
(三)又按消滅時效，因請求、承認或起訴而中斷；依督促程序，
    聲請發支付命令，與起訴有同一效力，此民法第129條第1項
    、第2項第1款自明。再按時效中斷者，自中斷之事由終止時
    ，重行起算。因起訴而中斷之時效，自受確定判決，或因其
    他方法訴訟終結時，重行起算，此民法第137條第1、2項定
    有明文。經查，原告對於自90年8月起開始積欠被告系爭欠
    款未還一節並不爭執，並業據被告提出銀行電腦對帳單1紙
    附卷可查(見本院卷第33-39頁)，經本院核對大致相符，自
    堪信為真實。又被告於105年7月間，以系爭債權請求權向本
    院聲請支付命令，經本院於105年7月25日核發系爭支付命令
    ，嗣於105年8月17日確定，此有系爭支付命令及確定證明書
    在卷可憑(見本院卷二第83-87頁)，依上開規定，聲請支付
    命令與起訴有同一效力，故系爭債權請求權之時效，即因被
    告聲請發系爭支付命令而中斷，即105年7月間發生中斷效果
    後，重新起算15年之消滅時效。故此，系爭債權既自105年8
    月17日起重行起算，故被告於108年4月間以系爭支付命令及
    確定證明書，對原告聲請強制執行，顯未罹於時效甚明，原
    告主張被告行使系爭債權罹於時效，顯有誤會。
(四)至於原告一直以被告取得支付命令6個月內未聲請強制執行 
     ，依法時效不中斷云云為辯一節。經查，原告似乎誤會民
    法第137條之規定。按民法第137條規定：時效因請求而中斷
    者，若於請求後六個月內不起訴，視為不中斷。然該條所謂
    「請求」，係指債權人於訴訟外，向債務人表示行使債權之
    意思。此種請求無需何種方式，只要有表達行使權利之意思
    即可。然依消滅時效之立法意旨，債權人若僅訴訟外表示行
    使權利之意思，若於6個月內未起訴，顯然沒有行使權利之
    堅強決心及意志，法律上即無給予與訴訟行使權利相同級數
    保護強度之必要。然本件被告是以聲請支付命令等訴訟程序
    行使權利，依民法第129條第2項之規定，其與起訴具同一效
    力，可知就中斷效力之事由而言，「聲請發支付命令」與「
    起訴」等同看待，自與「請求」有別，因此沒有取得支付命
    令後6個月內須聲請強制執行否則時效不中斷之適用，原告
    對此顯有誤會，自不可採。
四、綜上所述，本件原告依民法第130條及強制執行法第14條第1
    項之規定，主張系爭債權不存在並請求撤銷系爭執行事件所
    為之強制執行程序，均無理由，應予駁回。
五、本件事證已臻明確，兩造其餘攻擊防禦方法，於本判決結果
    不生影響，爰不一一論述，併此敘明。
六、末按訴訟費用，由敗訴之事人負擔；法院為終局判決時，應
    依職權為訴訟費用之裁判，此民事訴訟法第78條、第87條第
    1項定有明文。經核本件訴訟費用額即第一審裁判費為3,530
    元，而原告之請求為無理由，爰依上開規定確定原告應負擔
    之訴訟費用如主文第2項所示。
七、據上論結，本件原告之訴為無理由，判決如主文。
中　　華　　民　　國　　111 　年　　4 　　月　　13　　日
                  臺灣臺南地方法院臺南簡易庭
                                  法  官  田玉芬
以上正本證明與原本無異。
如不服本判決，應於送達後20日內，向本院提出上訴狀並表明上
訴理由，如於本判決宣示後送達前提起上訴者，應於判決送達後
20日內補提上訴理由書（須附繕本）。如委任律師提起上訴者，
應一併繳納上訴審裁判費。
中　　華　　民　　國　　111 　年　　4 　　月　　13　　日
                                  書記官  林彥汝